臺灣臺中地方法院刑事判決　　　　　　　96年度易字第1094號
公　訴　人　臺灣臺中地方法院檢察署檢察官
被　　　告　丁○○
選任辯護人　曾信嘉律師
　　　　　　郭宗塘律師
上列被告因妨害秘密案件，經檢察官提起公訴（95年度偵字第23
421號），本院判決如下：
    主    文
丁○○連續無故利用設備窺視他人非公開之活動，處拘役伍拾日
，如易科罰金，以銀元佰元（即新臺幣玖佰元）折算壹日。電
腦螢幕壹台及扣案之電腦視訊鏡頭壹支、電腦主機壹台，均沒收
。
    犯罪事實
一、丁○○與丙○○係鄰居，詎丁○○竟利用與丙○○毗鄰而居
    的機會，基於無故利用設備窺視他人非公開活動之概括犯意
    ，自民國九十五年五月間某日起，在臺中縣沙鹿鎮○○街四
    十號丙○○住處三樓浴室窗外對面之民宅外牆平臺上，架設
    一臺三十五萬畫素之電腦視訊鏡頭，並在電腦視訊鏡頭上覆
    蓋報紙作為掩護，再將該電腦視訊鏡頭，以ＵＳＢ接頭連線
    ，連接至其臺中縣沙鹿鎮○○街四二號住處三樓書房內之電
    腦主機，而透過ＵＳＢ接頭連線，將電腦視訊鏡頭的即時視
    訊傳送至電腦主機，並透過電腦螢幕觀看顯示的視訊畫面，
    用以連續窺視丙○○平日非公開之如廁、盥洗等活動。嗣於
    同年六月十四日上午八時五十分許，丙○○之女乙○○（丁○○窺視乙○○部分，業據乙○○撤回告訴）於浴室內洗手
    時，驚覺窗外置有前揭電腦視訊鏡頭，而報警循線查悉上情
    。
二、案經丙○○訴由臺灣臺中地方法院檢察署檢察官偵查起訴。
    理    由
一、證據能力部分：
（一）證人丙○○、乙○○於警詢中的陳述，具有證據能力：
      (一)按被告以外之人（包括證人、鑑定人、告訴人、被害人
        及共同被告等）於審判外之陳述，雖不符刑事訴訟法第
        一百五十九條之一至之四等四條之規定，而經當事人於
        審判程序同意作為證據，法院審酌該言詞陳述或書面陳
        述作成時之情況，認為適當者，亦得為證據；當事人、
        代理人或辯護人於法院調查證據時，知有刑事訴訟法第
        一百五十九條第一項不得為證據之情形，而未於言詞辯
        論終結前聲明異議者，視為有前項之同意，同法第一百
        五十九條之五定有明文。立法意旨在於傳聞證據未經當
        事人之反對詰問予以核實，原則上先予排除。惟若當事
        人已放棄反對詰問權，於審判程序中表明同意該等傳聞
        證據可作為證據；或於言詞辯論終結前未聲明異議，基
        於尊重當事人對傳聞證據之處分權，及證據資料愈豐富
        ，愈有助於真實發見之理念，且強化言詞辯論主義，使
        訴訟程序得以順暢進行，上開傳聞證據亦均具有證據能
        力。
      (二)證人丙○○、乙○○於警詢中的陳述，其性質雖屬證人
        於審判外的陳述，而為傳聞證據，且查無符合刑事訴訟
        法第一百五十九條之一至之四等前四條之情形，然渠等
        所為之上開警詢筆錄內容，業經本院審理時予以提示並
        告以要旨，且各經檢察官、被告及辯護人表示意見。當
        事人及辯護人已知上述警詢筆錄乃傳聞證據，且均未於
        言詞辯論終結前，對該警詢筆錄內容異議，依上開規定
        ，已擬制同意其有證據能力，本院審酌上開筆錄作成時
        ，並無人情施壓或干擾，亦無不當取供之情形，認為以
        之作為本案之證據亦屬適當，而有證據能力。
（二）證人丙○○、乙○○於偵查中向檢察官所為的陳述，具有
      證據能力：
      (一)按被告以外之人於偵查中向檢察官所為陳述，除顯有不
        可信之情況者外，得為證據，刑事訴訟法第一百五十九
        條之一第二項定有明文。偵查中對被告以外之人（包括
        證人、鑑定人、告訴人、被害人及共同被告等）所為之
        偵查筆錄，或被告以外之人向檢察官所提之書面陳述，
        性質上均屬傳聞證據。惟現階段刑事訴訟法規定檢察官
        代表國家偵查犯罪、實施公訴，依法其有訊問被告、證
        人及鑑定人之權，證人、鑑定人且須具結，而實務運作
        時，檢察官偵查中向被告以外之人所取得之陳述，原則
        上均能遵守法律規定，不致違法取供，其可信度極高。
        職是，被告以外之人前於偵查中已具結而為證述，若無
        顯有不可信之情況，應有證據能力。
      (二)證人丙○○、乙○○於檢察官偵查中具結所為之陳述，
        渠等未曾提及檢察官在偵查時有不法取供之情形，本院
        亦未發現顯有不可信之情況，揆諸上開說明，渠等於偵
        查中之證言自均具有證據能力。
二、實體認定部分：
（一）訊據被告丁○○坦承在臺中縣沙鹿鎮○○街四十號告訴人
      丙○○住處三樓浴室窗外對面之民宅外牆平臺上，架設一
      臺三十五萬畫素之電腦視訊鏡頭，並在電腦視訊鏡頭上覆
      蓋報紙作為掩護，再將該電腦視訊鏡頭，以ＵＳＢ接頭連
      線，連接至其臺中縣沙鹿鎮○○街四二號住處三樓書房內
      之電腦主機，欲透過電腦螢幕觀看視訊鏡頭傳送的即時視
      訊畫面，用以窺視該浴室內之活動等情，惟矢口否認有為
      上揭犯行，辯稱：
      (一)丙○○住處三樓的浴室，應係由丙○○之女乙○○使用
        ，本案之被害人應為乙○○而非丙○○，丙○○所為告
        訴並非合法。
      (二)伊是在案發前三天才架設該電腦視訊鏡頭，而實際上只
        有看過二次，都沒有看到浴室內有人在活動等語。
（二）惟查：
      (一)丙○○、乙○○的房間，均係在渠等位於臺中縣沙鹿鎮
        ○○街四十號住處的三樓，且均共同使用三樓唯一的浴
        室內的衛浴設備等情，業據證人丙○○、乙○○於本院
        審理時結證明確，且彼此證詞互核相符，堪認丙○○確
        為本案之被害人，得合法提出告訴無訛。
      (二)被告丁○○於本院審理時坦承在臺中縣沙鹿鎮○○街四
        十號告訴人丙○○住處三樓浴室窗外對面之民宅外牆平
        臺上，架設一臺三十五萬畫素之電腦視訊鏡頭，並在電
        腦視訊鏡頭上覆蓋報紙作為掩護，再將該電腦視訊鏡頭
        ，以ＵＳＢ接頭連線，連接至其臺中縣沙鹿鎮○○街四
        二號住處三樓書房內之電腦主機，欲透過電腦螢幕觀看
        視訊鏡頭傳送的即時視訊畫面，用以窺視該浴室內之活
        動，核與證人丙○○、乙○○於檢察官偵查及本院審理
        時證述發現該電腦視訊鏡頭的經過及該電腦視訊鏡頭的
        相關位置及功能等情相符。此外，並有檢察官履勘現場
        筆錄、照片、搜索扣押筆錄附卷可稽及電腦視訊鏡頭一
        支、電腦主機一台扣案可資佐證，自堪信為真實。
      (三)被告丁○○雖辯稱係在案發前三天才架設該電腦視訊鏡
        頭，且否認有窺視到浴室內非公開之如廁、盥洗等活動
        ，然由下列事證足認被告辯解並不足採信：
        1.被告丁○○於警詢時陳稱：伊於一個月前（即九十五
          年五月間），在書房窗外裝設電腦視訊鏡頭，並連結
          到伊的家用電腦，目的是要觀看鴿子的生態，以作為
          大學生物報告之用，該電腦視訊鏡頭本來是朝平台方
          向，可能是最近連續豪雨，造成鏡頭轉向等語；於檢
          察官偵查時辯稱：電腦視訊鏡頭是在九十五年六月初
          放的，目的是要看窗外的野生鴿子，因為伊有修自然
          科學概論，老師甲○○要學生去觀察城市裡鳥類的生
          態。在鏡頭上面蓋報紙，是怕鴿子弄壞電腦視訊鏡頭
          ，伊當時放的角度並非朝向丙○○的浴室，不知道是
          誰去動到，才會將電腦視訊鏡頭朝向丙○○的浴室等
          語；於本院行準備程序辯稱：因為伊所選修的生命科
          學概論有涵蓋臺灣鳥類以及海洋生物之生命現象的觀
          察，故伊裝設電腦視訊鏡頭的目的是要觀察鳥類，嗣
          因課業繁忙沒有去動它，到丙○○提出告訴的時候才
          發覺電腦視訊鏡頭的角度有變化等語；嗣經本院於審
          理期日傳喚被告選修生命科學概論的老師甲○○到庭
          作證，被告始於證人甲○○於本院作證前，坦承伊架
          設電腦視訊鏡頭的目的，確實係意圖窺視浴室內之活
          動，惟仍陳稱伊在架設時雖有觀看確定電腦視訊鏡頭
          的角度有無面對浴室的窗戶，但沒有看到任何東西，
          之後因為課業繁忙就沒有再去觀看等語；其後復於本
          院審理時改稱：伊是在案發前三天才裝設該電腦視訊
          鏡頭，實際上只有看過二次，都沒有看到浴室內有人
          在活動等語。觀諸被告丁○○的辯詞前後迥異，且均
          在檢方舉證或法院調查證據過程中，發現其原先的辯
          詞即將遭到證據所推翻，旋即更異前詞，是其辯詞已
          難令人採信。而被告於本院審理時雖坦承其確係意圖
          窺視浴室內之活動而架設該電腦視訊鏡頭，惟就其實
          際有無窺視浴室內之活動，前後說詞卻又相互矛盾，
          更係令人生疑。
        2.被告丁○○就架設電腦視訊鏡頭的時間，共有九十五
          年五月間、九十五年六月初及九十五年六月十四日案
          發前三天等三種說法，其中以九十五年五月間的說法
          ，因係在警詢中所為，距離案發時間最為接近，記憶
          最為鮮明，且尚未有足夠的時間及縝密的思維，可以
          推演其陳述架設電腦視訊鏡頭的時間，對日後訴訟的
          影響，因此其此部分陳述，顯然較為接近真實，而堪
          予採信。且被告初期係採取否認有窺視意圖的辯詞，
          其淡化涉案猶恐不及，焉有實際架設電腦視訊鏡頭的
          時間是在案發前三天，卻誆稱是在更早的九十五年五
          月間之可能。雖被告於本院審理時辯稱其係欲配合其
          虛構之生命科學概論觀察鳥類活動，而謊稱架設電腦
          視訊鏡頭的時間是在九十五年五月間，然上開生命科
          學概論觀察鳥類活動既係其虛構的情節，則有關架設
          電腦視訊鏡頭的時間點，究係在九十五年五月間、九
          十五年六月初或案發前三天，對被告圓謊的舉動，似
          並無任何差異，且若為配合觀察鳥類之說詞，以長期
          觀察始能洞悉鳥類生態的特性，被告似更應佯稱架設
          電腦視訊鏡頭的時間是在學期之初，始更能取信於人
          ，乃被告捨此不為，顯然確係因警詢初期未能全盤推
          演，而供述出真正架設電腦視訊鏡頭的時間，其嗣後
          更異之詞，係避重就輕之詞，不足採信。
        3.被告丁○○於警詢坦承在國中時有窺視隔壁鄰居的行
          為等情，核與證人乙○○於警詢時證稱被告於國中三
          年級時期，伊及母親丙○○發現被告用手將伊住處三
          樓浴室的窗戶打開，用竹竿在前面裝鏡子偷窺好幾次
          ，伊和母親丙○○有告訴被告的家長，叫他們約束自
          己的小孩等情相符。顯然，被告早自國中時期起，即
          有自上開浴室窗戶窺視浴室內活動之行為，並因此而
          遭到責難，其對以架設電腦視訊鏡頭，再次窺視浴室
          內丙○○非公開之如廁、盥洗等活動，有遭到查覺之
          可能性，且屆時必將受到更嚴重之責難等情，自難諉
          為不知，此由其在架設之電腦視訊鏡頭上覆蓋報紙作
          為掩護，不難發現其在為窺視行為的細心及謹慎。乃
          被告費心且冒險地自九十五年五月間某日起，在有可
          能被發現之丙○○住處三樓浴室窗外對面之民宅外牆
          平臺上，架設上開電腦視訊鏡頭，卻至同年六月十四
          日止，完全未為窺視之行為，孰能相信。且拆裝以Ｕ
          ＳＢ接頭連線之電腦視訊鏡頭並非複雜或繁瑣之工作
          ，若被告架設上開電腦視訊鏡頭後，確實並未為窺視
          之行為，或在近一個月的時間內，僅有以電腦視訊鏡
          頭窺視過二次，但並未窺視到浴室內的任何活動，則
          在未為窺視行為的時間內，自可將上開電腦視訊鏡頭
          拆除，以降低被發現之風險，更可避免被查覺後之窘
          境，乃被告在此段時間均未有拆除電腦視訊鏡頭之舉
          動，益證被告確實有長期窺視之意圖及行為，其於本
          院審理時改稱架設電腦視訊鏡頭的時間是在案發前三
          天，且僅有窺視過二次，但並未窺視到浴室內的任何
          活動，顯然係刻意縮短其架設電腦視訊鏡頭的時間，
          以配合其僅窺視過二次，且並未窺視到浴室內任何活
          動的飾詞，不足採信。
        4.再者，架設電腦視訊鏡頭，以ＵＳＢ接頭連線，連接
          至電腦主機，再透過ＵＳＢ接頭連線，將電腦視訊鏡
          頭的即時視訊傳送至電腦主機，並透過電腦螢幕觀看
          顯示的視訊畫面，乃即時視訊的特性，除非電腦使用
          者有擷取畫面及存檔的動作，否則電腦使用者固可在
          電腦開機的狀態下，隨時透過電腦螢幕觀看電腦視訊
          鏡頭傳送的即時視訊（猶如無錄影設備的監視器），
          然在電腦關機後，即不會留下任何即時視訊的畫面或
          資料。是自被告扣案之電腦主機內，縱未查到任何窺
          視的資料，僅足以證明被告在窺視過程中未為擷取畫
          面及存檔的動作，尚不足為被告未為窺視行為之有利
          證據。
（三）綜上所述，本案事證明確，被告丁○○犯行洵堪認定。
三、論罪科刑及適用法律：
（一）論罪及適用法律部分：
      (一)論罪部分：
        核被告丁○○所為，係犯修正前刑法第三百十五條之一
        第一款之無故利用設備窺視他人非公開之活動罪。被告
        先後數次犯行，時間緊接、方法相同，觸犯構成要件相
        同之罪名，顯係基於概括犯意反覆為之，為連續犯，依
        修正前刑法第五十六條規定論以一罪，並加重其刑。
      (二)新舊法比較部分：
        被告丁○○行為後，刑法業於九十四年一月七日修正，
        同年二月二日公布，於九十五年七月一日施行，其中新
        法修正第二條、第三十三條、第四十一條、第三百十五
        條之一規定，並刪除第五十六條。按行為後法律有變更
        者，適用行為時之法律，但行為後之法律有利於行為人
        者，適用最有利於行為人之法律，現行刑法第二條第一
        項訂有明文。此條規定乃與刑法第一條罪刑法定主義契
        合，而貫徹法律禁止溯及既往原則，係規範行為後法律
        變更所生新舊法律比較適用之準據法，是刑法第二條本
        身雖經修正，但刑法第二條既屬適用法律之準據法，本
        身尚無比較新舊法之問題，應一律適用裁判時之現行刑
        法第二條規定，以決定適用之刑罰法律，先予辨明。又
        以本次刑法修正之比較新舊法，應就罪刑有關之共犯、
        未遂犯、想像競合犯、牽連犯、連續犯、結合犯，以及
        累犯加重、自首減輕暨其他法定加減原因（如身分加減
        ）與加減例等一切情形，綜其全部罪刑之結果而為比較
        ，最高法院九十五年五月二十三日，著有九十五年度第
        八次刑庭會議決議可資參照。經查：
        1.刑法第三百十五條之一第一款於修正施行前之規定為
          ：「有左列行為之一者，處三年以下有期徒刑、拘役
          或三萬元以下罰金：一、無故利用工具或設備窺視、
          竊聽他人非公開之活動、言論及談話者。」；於修正
          施行後之規定為：「有下列行為之一者，處三年以下
          有期徒刑、拘役或三萬元以下罰金：一、無故利用工
          具或設備窺視、竊聽他人非公開之活動、言論、談話
          及身體隱私部位者。」，其修正理由為未得他人同意
          而任意以工具或設備偷窺他人隱私部位，已侵害個人
          隱私權，應有處罰之必要，為避免此種行為是否構成
          犯罪之疑義，於行為客體增訂「身體隱私部位」以杜
          爭議。被告既係以設備偷窺丙○○非公開之如廁、盥
          洗等活動，比較新舊法之結果，適用被告行為時之法
          律，即修正施行前之刑法第三百十五條之一第一款規
          定，對被告並無不利之情形
        2.刑法第三百十五條之一第一款之罪，法定刑得科銀元
          三萬元以下罰金，依修正後刑法施行法增訂第一條之
          一：「中華民國九十四年一月七日刑法修正施行後，
          刑法分則編所定罰金之貨幣單位為新臺幣。九十四年
          一月七日刑法修正時，刑法分則編未修正之條文定有
          罰金者，自九十四年一月七日刑法修正施行後，就其
          所定數額提高為三十倍。但七十二年六月二十六日至
          九十四年一月七日新增或修正之條文，就其所定數額
          提高為三倍」及刑法第三十三條第五款修正為：「主
          刑之種類如下：五、罰金：新臺幣一千元以上，以百
          元計算之」等規定觀之，依修正後之法律，刑法第三
          百十五條之一第一項之罪所得科處之罰金刑最高為新
          臺幣九萬元、最低為新臺幣一千元，然依被告行為時
          之刑罰法律，即修正前刑法第三十三條第五款規定之
          罰金最低額一元計算，則被告所犯刑法第三百十五條
          之一第一款之罪所得科處之罰金最高為銀元三萬元，
          最低額為銀元一元，若換算為新臺幣，最高額雖與新
          法同為新臺幣九萬元，然最低額僅為新臺幣三元。因
          此，比較上述修正前、後之刑罰法律，自以被告行為
          時關於科處罰金刑之法律較有利於被告。
        3.刑法第五十六條連續犯之規定，業於九十四年一月七
          日修正刪除，並於九十五年七月一日施行。是於新法
          修正施行後，被告先後多次無故利用設備窺視他人非
          公開之活動犯行，即須分論併罰。此刪除雖非犯罪構
          成要件之變更，但顯已影響行為人刑罰之法律效果，
          自屬法律有變更，依新法第二條第一項規定，比較新
          、舊法結果，適用被告行為時之法律，即修正施行前
          之刑法第五十六條規定論以連續犯，對被告並無不利
          之情形。
        4.綜合上述各條文修正前、後之比較，揆諸前揭最高法
          院決議及修正後刑法第二條第一項前段、後段規定之
          「從舊、從輕」原則，被告自應適用其行為時之法律
          ，即修正前刑法之相關規定予以論處。
（二）科刑部分：
      (一)爰審酌被告丁○○並無任何刑事前案紀錄，有臺灣高等
        法院被告前案紀錄表附卷可稽，堪認其犯案前品行尚佳
        ，惟其以架設電腦視訊鏡頭的方式，長期窺視告訴人丙○○如廁、盥洗之非公開活動，嚴重侵害告訴人的隱私
        生活，使告訴人喪失安寧生活的權利，惡性非輕，且被
        告目前為東海大學的在學生，受有高等程度的教育，卻
        不知尊重他人的隱私權，而犯後猶飾詞辯解，缺乏知恥
        之勇氣，難認已有悔意等一切情狀，量處如主文所示之
        刑，以示懲儆。
      (二)被告丁○○行為後，刑法第四十一條亦於九十四年二月
        二日修正公布，於九十五年七月一日施行，刑法第四十
        一條第一項前段，於修正施行前之規定為：「犯最重本
        刑為五年以下有期徒刑以下之刑之罪，而受六個月以下
        有期徒刑或拘役之宣告，因身體、教育、職業、家庭之
        關係或其他正當事由，執行顯有困難者，得以一元以上
        三元以下折算一日，易科罰金。」；又被告行為時之易
        科罰金折算標準，修正前罰金罰鍰提高標準條例第二條
        （現已刪除）規定，就其原定數額提高為一百倍折算一
        日，則被告行為時之易科罰金折算標準，應以銀元一百
        元、二百元、三百元折算一日，經折算為新臺幣後，應
        以新臺幣三百元、六百元、九百元折算為一日。修正施
        行後之規定則為：「犯最重本刑為五年以下有期徒刑以
        下之刑之罪，而受六個月以下有期徒刑或拘役之宣告者
        ，得以新臺幣一千元、二千元或三千元折算一日，易科
        罰金。」比較修正前後之易科罰金折算標準，以被告行
        為時關於易科罰金之規定，較有利於被告。
      (三)扣案之電腦視訊鏡頭一支、電腦主機一台及未扣案之電
        腦螢幕一台，係被告丁○○所有之物，業據被告供陳在
        卷，且為供上開犯罪所用之物，業如前述，其中電腦螢
        幕一台雖未經扣押在案，然並無積極證據證明業已滅失
        ，爰均依刑法第三十八條第一項第二款規定宣告沒收。
據上論斷，應依刑事訴訟法第二百九十九條第一項前段，刑法第
二條第一項前段、（修正前）第五十六條、（修正前）第三百十
五條之一第一款、（修正前）第四十一條第一項前段、第三十八
條第一項第二款，（修正前）罰金罰鍰提高標準條例第二條，現
行法規所定貨幣單位折算新臺幣條例第二條，判決如主文。
中　　華　　民　　國　　96　　年　　5 　　月　　18　　日
                  刑事第十三庭　審判長法　官  李  秋  娟
                                      法　官  許  月  馨
                                      法　官  陳  得  利
上正本證明與原本無異
如不服本判決應於送達後十日內向本院提出上訴狀
                      　　　　　　　　書記官  鐘  麗  芳
中　　華　　民　　國　　96　　年　　5 　　月　　18　　日
附錄本案論罪科刑法條全文：
中華民國刑法第三百十五條之一第一項：
有左列行為之一者，處三年以下有期徒刑、拘役或三萬元以下罰
金：
一、無故利用工具或設備窺視、竊聽他人非公開之活動、言論及
    談話者。
